臺灣臺南地方法院刑事裁定
111年度聲字第1015號
聲明異議人  李國
即受刑人            


上列聲明異議人即受刑人因不能安全駕駛致交通危險罪案件，以
臺灣臺南地方檢察署檢察官111年度執字第3521號之執行指揮為
不當，向本院聲明異議，本院裁定如下：
    主  文
聲明異議駁回。
    理  由
一、本件聲明異議意旨略以：聲明異議人即受刑人（下稱異議人
    ）李國前因酒駕嚴重違反社會秩序，很難原諒，但因（111
    年）1月23日又逢農曆過年前工地趕工，老闆當日下午請員
    工吃尾牙，異議人那天要回家一直叫不到無線電計程車，又
    叫不到車，異議人貿然又騎車回家，深深後悔知道異議人的
    行為無法取得檢察官的原諒。但因家裡只有一個母親今年年
    高81歲，家裡經濟全靠異議人維持，異議人母親有輕微失憶
    症，異議人自己租房子，又要養母親，請求檢察官再給予易
    科罰金或易服社會勞動等語。
二、按有期徒刑或拘役得易科罰金之案件，法院所諭知者，僅係
    易科罰金之折算標準而已，至於是否准予易科罰金及易服社
    會勞動，執行檢察官仍有依個案按前開法律規定判斷之權能
    ，亦即執行檢察官得考量受刑人如不接受有期徒刑或拘役之
    執行，是否難收矯正之效，或難以維持法秩序，以作為其判
    斷是否准予易科罰金及易服社會勞動之憑據。
三、另刑法第41條第1項所謂之「難收矯正之效」、「難以維持
    法秩序」等，均屬不確定法律概念，此乃係立法者賦予執行
    者能依具體個案，考量犯罪特性與情節及受刑人個人之特殊
    事由，據以審酌應否准予易科罰金或易服社會勞動，法律既
    已授權檢察官就此項法律構成要件中之不確定法律概念，對
    受刑人是否確因不執行所宣告之刑，難收矯正之效，或難以
    維持法秩序之情事，享有判斷餘地之權限，則法院應僅於檢
    察官之判斷有違法瑕疵之情況時，始有介入審查之必要。易
    言之，法院僅得審查檢察官為刑法第41條第1項、第4項之判
    斷時，其判斷之程序有無違背法令、事實認定有無錯誤、其
    審認之事實與刑法第41條第1項、第4項所定要件有無合理關
    連、有無逾越或超過法律規定之範圍等問題，倘有上述未依
    法定程序進行判斷，超越法律授權範圍之情事，法院始得撤
    銷，否則即應尊重檢察官所為之專業判斷，而不得自行代替
    檢察官判斷受刑人是否有上開情事至明。
四、經查：
  ㈠異議人因公共危險之酒後駕車案件，經本院以111年度交簡字
    第813號判處有期徒刑五月，如易科罰金，以新臺幣（下同
    ）1千元折算1日確定。嗣異議人聲請易科罰金或易服社會勞
    動，經指揮執行之臺南地檢署檢察官審核後，以異議人「5
    年內4犯酒駕，且最近3次酒駕均構成累犯，又本件酒測值每
    公升0.61毫克非低，故堪認若准予易科罰金或易服社會勞動
    ，難收矯正之效或難以維持法秩序」為由，認定異議人聲請
    易科罰金或易服社會勞動「礙難准許」，並通知異議人於11
    1年7月7日到案執行（後准延緩2星期）等情，有臺灣臺南地
    方檢察署聲請易科罰金案件審核表、易服社會勞動審核表、
    臺灣臺南地方檢察署111年6月14日南檢文癸111執3521字第1
    119041394號函、執行傳票送達證書在卷可稽，業經本院調
    閱臺灣臺南地方檢察署111年度執字第3521號執行卷宗查核
    無訛。是檢察官上述准駁易刑處分之定奪，已給予異議人陳
    述意見之機會，並無違誤。
  ㈡又本件異議人因公共危險之酒後駕車案件：⒈前於106年間，
    經本院以106年度交簡字第4474號判處有期徒刑三月確定。⒉
    復於107年間，經本院以107年度交簡字第4143號判處有期徒
    刑四月確定。⒊再於111年1月24日，經本院以110年度交簡字
    第3686號判處有期徒刑四月確定。⒋而本件係於111年1月23
    日，酒後騎乘重型機車，在臺南市中西區府前路與永福路口
    ，經警測得其「吐氣酒精濃度為每公升0.61毫克」之公共危
    險案件，由本院以111年度交簡字第813號判處有期徒刑五月
    確定。⒌上開4件酒後駕車案件等情，有臺灣高等法院被告前
    案紀錄表、前揭各該判決及起訴書附卷可稽。
  ㈢則異議人自106年間起，業已累計4次犯公共危險之酒後駕車
    罪，且最近2度酒駕犯行相隔不過3個月，而近年來因酒駕肇
    事頻傳，動輒造成人命傷亡、家庭破裂，政府再三宣導酒後
    切不可駕駛動力交通工具，警察機關亦強力稽查取締，立法
    機關亦已提高法定刑，異議人前經法院判處罪刑及易科罰金
    後，仍第4次再犯公共危險之酒後駕車罪，參以其犯行之吐
    氣酒精濃度甚高，異議人酒後騎乘機車之行為，對交通安全
    已造成高度風險，顯見其未改酒後駕車之惡習，漠視酒後不
    得駕駛動力交通工具之禁令，罔顧公眾安全，足見前開各罪
    「易科罰金執行完畢」之執行，並無矯正之效。檢察官依其
    專業及前揭事實，認為異議人如不執行所宣告之刑，則難生
    矯正之效或難以維持法秩序，進而不准異議人易科罰金及易
    服社會勞動，檢察官採取之方式有助於目的之達成，並未違
    反比例原則，遵守正當法律程序，尚無逾越法律授權、專斷
    等濫用權力情事，其指揮執行並無不當或違法。
  ㈣.另異議人於本件所述其尚有高齡81歲之母親需要照顧，且本
     身是家庭經濟主要來源，家境清寒等因素，固然提出相關
     書面為據，惟關於異議人家庭及身心狀況部分，前經檢察
     官於111年6月9日發監執行前詢問異議人，異議人亦當庭表
     示母親目前還可以自理生活及不需要社會局協助安置等語
     （見執行卷宗之執行筆錄第2頁），是家庭因素應係異議人
     在飲酒後開（騎）車前，理當自行斟酌之，又本件亦乏事
     證足認異議人如易科罰金或易服社會勞動，亦可生矯正之
     效或維持法秩序。因之，檢察官審酌異議人未反省，而5年
     內4度犯公共危險之酒後駕車罪、歷次測數值之犯行，及其
     身心、家庭等因素後，就有無「難收矯正之效、及難以維
     持法秩序」乙節，所為入監之指揮執行，確已依刑法第41
     條第1項規定，為妥適之裁量，並無越權或濫權之處。
五、綜上，異議人4次犯公共危險之酒後駕車罪，已見前開有期
    徒刑及易科罰金之執行方法，均未能達維持法秩序與有效矯
    治異議人之目的，是執行檢察官以異議人有不執行所宣告之
    刑，難收矯正之效、難以維持法秩序之情，而為不得易科罰
    金及易服社會勞動之執行指揮，並未逾越法律授權。異議人
    所陳聲明異議，顯無理由，應予駁回。

中　　華　　民　　國　　111 　年　　7 　　月　　13　　日
　　　　　　　　　刑事第二庭    法　官　彭喜有
以上正本證明與原本無異。
如不服本裁定，應於送達後5日內，向本院提出抗告狀。
　　　　　　　　　　　　　　　　書記官　楊玉寧
中　　華　　民　　國　　111 　年　　7 　　月　　13　　日